臺灣板橋地方法院刑事判決　　　　　　　95年度訴字第2233號
公　訴　人　臺灣板橋地方法院檢察署檢察官
被　　　告　甲○○
選任辯護人　巫宗翰律師
上列被告因傷害致死案件，經檢察官提起公訴（九十五年度偵字
第一一五九六號、第一一九０二），本院判決如下：
    主    文
甲○○傷害人之身體，因而致人於死，處有期徒刑年捌月。
    犯罪事實
一、甲○○與劉景華係男女朋友關係，渠等於民國九十五年四月
    十九日下午五時許，同在甲○○位於臺北縣樹林巿備內街一
    八二之二號住處內飲酒（惟甲○○尚未達心神喪失或精神耗
    弱之程度），嗣於同日晚間十時許，二人因細故發生爭執，
    甲○○乃應劉景華之要求，駕車載送劉景華前往樹林火車站
    搭乘計程車返家。途中，二人復起口角，迄至翌日凌晨零時
    五十分許，行經臺北縣樹林巿文化路六十號前時，劉景華突
    欲跳車離開，甲○○見狀立即阻止並緊急剎停，惟劉景華仍
    自行下車堅持離去，經甲○○下車勸阻無效，雙方乃再度發
    生爭吵，詎甲○○明知劉景華酒後以致意識狀況模糊，身體
    之平衡感減損且自主控制及應變能力下降，倘以手掌摑其臉
    部或與之拉扯，將造成渠失控跌倒，且其客觀上並應能預見
    以劉景華前述酒醉程度，一旦跌倒在地，渠頭部與堅硬之柏
    油路面碰撞後，極易因而導致腦膜出血死亡，竟未預見此死
    亡結果，基於傷害他人身體之犯意，徒手掌摑劉景華之臉部
    ，又為使劉景華上車而與之拉扯，導致劉景華重心不穩、跌
    倒在地，渠頭部因而撞擊至柏油路面，並造成渠受有右額部
    、右顴骨瘀傷、右上唇挫傷、右後枕部及顳部頭皮下血腫、
    兩側腋窩前緣大面積瘀傷（約十乘八公分）、左乳房上方及
    右乳房乳頭兩側指頭大小瘀傷、兩手上臂外側多發性指頭大
    小瘀傷、左上臂腋側多發性指頭大小瘀傷、右上臂腋側混雜
    指頭大小及大面積瘀傷、兩側前臂外側及腕部、手背多發性
    不規則瘀傷、右小腿脛內側及左小腿脛前多發性不規則瘀傷
    等傷害，且因前述頭部外傷，以致右側硬腦膜下腔出血；雖
    劉景華經巡邏警員見狀立即送往臺北縣樹林巿仁愛醫院轉送
    長庚紀念醫院林口分院急救，仍延至九十五年四月二十日下
    午一時五十分許，因中樞神經衰竭不治死亡。
二、案經劉景華之子乙○○訴請及臺北縣政府警察局樹林分局報
    請臺灣板橋地方法院檢察署檢察官偵查起訴。
    理    由
一、被告以外之人於審判外之言詞或書面陳述，除法律有規定者
    外，不得作為證據。次按被告以外之人於審判外之陳述，經
    當事人於審判程序同意作為證據，法院審酌該言詞陳述或書
    面陳述作成時之情況，認為適當者，亦得為證據。當事人、
    代理人或辯護人於法院調查證據時，知有第一百五十九條第
    一項不得為證據之情形，而未於言詞辯論終結前聲明異議者
    ，視為有前項之同意，刑事訴訟法第一百五十九條第一項及
    第一百五十九條之五分別定有明文。查本案以下所引證據，
    均未據被告甲○○及其辯護人否認其證據能力（見本院九十
    五年十月二日準備程序筆錄），且未於本案言詞辯論終結前
    聲明異議，則本院審酌該等證據核無違法取證或證明力顯然
    過低之情事，依各該陳述作成時之狀況，並無不適當之情形
    ，自均得為證據，合先敘明。
二、訊據被告固坦承在上揭時間及地點，酒後因細故而與被害人
    劉景華發生爭執並相互拉扯等情不諱，惟矢口否認有何傷害
    致死犯行，辯稱：當天伊喝了一瓶黃酒，死者劉景華喝了二
    瓶黃酒，渠吵著要回去，伊開車載渠去坐車，渠一直嘮叨、
    吵著要下車，後來渠要跳車，伊把渠手拉著，所以渠沒有跳
    下去，後來伊將車子停下來，渠就下車，伊跟著下車要把渠
    拉上車，但是渠不要，兩人發生拉扯，因為伊和渠都醉了，
    伊自己也不清楚有沒有打渠，當時有警察經過，伊請警察幫
    忙救人，送醫時醫生說渠是顱內出血，並表示只有兩條路可
    以走，一是放著讓渠死，一是馬上開刀急救，有百分之五十
    之機會會復原，但渠家屬在場卻不願意開刀急救，結果渠下
    午就過世云云，辯護人則辯稱：被告與死者劉景華同居三年
    ，係男女朋友關係，並沒有殺渠或傷害渠之故意，被告並沒
    有毆打死者，當時可能因兩人拉扯，而死者頭部碰到地上才
    導致死亡，死者之死亡結果與被告之行為間並沒有因果關係
    云云。經查：
  (一)被告與被害人劉景華係男女朋友關係，渠等於九十五年四月
    十九日下午五時許，同在被告位於臺北縣樹林巿備內街一八
    二之二號住處內飲酒，嗣於同日晚間十時許，二人因細故發
    生爭執，被告乃應被害人劉景華之要求，駕車載送被害人劉
    景華前往樹林火車站搭乘計程車返家，途中，二人復起口角
    ，迄至翌日凌晨零時五十分許，行經臺北縣樹林巿文化路六
    十號前時，被害人劉景華突欲跳車離開，被告見狀立即阻止
    並緊急剎停，惟被害人劉景華仍自行下車堅持離去，經被害
    人甲○○下車勸阻無效，二人乃再度發生爭吵，被告即以徒
    手掌摑被害人劉景華，又為使被害人劉景華上車而發生拉扯
    ，詎被害人劉景華嗣竟跌倒在地，渠頭部並撞擊至柏油路面
    等事實，為被告自承無訛（見臺灣板橋地方法院檢察署九十
    五年度相字第六０五號相驗卷宗第四三頁反面至第四四頁、
    本院九十五年度聲羈字第二八八號卷宗第五頁、本院九十五
    年十月二日準備程序筆錄），並經本院當庭勘驗案發現場監
    視錄影系統監錄影像畫面屬實（見同上準備程序筆錄），且
    有翻拍畫面二十一張附卷可稽，洵堪認定。
  (二)又被害人劉景華因頭部遭受撞擊，以致右側硬膜下出血，經
    巡邏警員送往臺北縣樹林巿仁愛醫院轉送長庚紀念醫院林口
    分院急救，仍延至九十五年四月二十日下午一時五十分許，
    因中樞神經衰竭不治死亡，有長庚紀念醫院林口分院出具之
    診斷證明書一紙在卷可查（見同上相驗卷宗第二七頁），並
    經臺灣板橋地方法院檢察署檢察官督同檢驗員相驗以及法務
    部法醫研究所顧問醫師解剖鑑定結果，認被害人劉景華受有
    右額部、右顴骨瘀傷、右上唇挫傷、右後枕部及顳部頭皮下
    血腫、兩側腋窩前緣大面積瘀傷（約十乘八公分）、左乳房
    上方及右乳房乳頭兩側指頭大小瘀傷、兩手上臂外側多發性
    指頭大小瘀傷、左上臂腋側多發性指頭大小瘀傷、右上臂腋
    側混雜指頭大小及大面積瘀傷、兩側前臂外側及腕部、手背
    多發性不規則瘀傷、右小腿脛內側及左小腿脛前多發性不規
    則瘀傷等傷害，且因前述頭部外傷，以致右側硬腦膜下腔出
    血，中樞神經衰竭不治死亡，有該署勘驗筆錄、驗斷書、相
    驗屍體證明書、該所（九五）醫鑑字第０八三四號鑑定書各
    一份及解剖照片二十八張存卷供參（見同上相驗卷宗第三三
    頁至第四十頁、臺灣板橋地方法院檢察署九十五年度偵字第
    一一五九六號偵查卷第八頁至第十七頁及第五九頁至第七二
    頁），亦堪認定。
  (三)惟被告及辯護人辯稱：被害人劉景華因酒醉以致重心不穩，
    自己跌倒在地，並非被告之行為所致云云。然被告確有出手
    掌摑被害人劉景華，且為使被害人劉景華上車而發生拉扯，
    已如前述，是被告既有對被害人劉景華施以掌摑及拉扯之外
    力，則被害人劉景華在此過程中，跌倒在地以致頭部碰撞地
    面，即難謂非其掌摑及拉扯之行為所致，是被告及辯護人所
    辯上情，無非事後卸責之詞，尚難逕信。又被害人劉景華胃
    內容物經法務部法醫研究所檢驗結果，檢出酒精濃度高達一
    百五十ｍｇ／ｍｌ，有該所毒物化學檢驗報告一份在卷可證
    （見同上偵查卷第十三頁）。按血液酒精濃度為一百五十至
    三百ｍｇ／ｍｌ，症狀為精神錯亂，平衡感受損，言詞不清
    ，定向力障礙，感覺障礙（參內政部警政署刑事警察局提供
    之網頁資料）；且被告亦自承被害人劉景華於案發當時已經
    酒醉無訛（見本院九十五年九月四日準備程序筆錄及九十六
    年三月二十九日審判筆錄），則其既知被害人劉景華因飲酒
    以致身體之平衡感減損且自主控制及應變能力下降，是倘掌
    摑其臉部或與之拉扯，將造成渠失控跌倒，猶以徒手掌摑被
    害人劉景華之臉部，並與之拉扯，因而導致其失控跌倒在地
    受傷，其自有傷害之故意甚明。
  (四)而被告及辯護人復辯稱：被害人劉景華係因其子乙○○未即
    時同意開刀急救，始致死亡，是渠死亡結果與被告行為間並
    無因果關係云云。證人即告訴人乙○○於本院審理時證稱：
    醫生說伊母親之昏迷指數很高，因伊第一次遇到這種事情，
    不知該如何判斷，就等伊父親及舅舅到場決定，等到真的要
    開刀時，已經沒有辦法開刀了等語（見本院九十六年一月十
    一日審判筆錄），顯見被害人劉景華於送醫急救時，確實未
    立即以開刀之方式進行急救。惟證人即長庚紀念醫院林口分
    院一般外科醫院吳庭榕於本院審理時證稱：伊是當天晚上值
    班之主治醫生，伊經過初步處理後就照會神經外科醫師，根
    據會診紀錄，渠跟家屬解釋因為血塊過大，且有壓迫到腦幹
    之情況，所以手術後有較高之神經學上問題，請家屬考慮是
    否要進行手術等語，另證人即同醫院一般內科醫師張信雄亦
    證稱：伊等找腦神經外科醫師來處理，渠記載出血情況蠻嚴
    重，不管是否治療或開刀，癒後情況還是很差，而且有很高
    之死亡率等語（均見本院九十六年三月二十九日審判筆錄）
    。則依證人吳庭榕、張信雄所述，足見被害人劉景華硬腦膜
    下腔出血情形相當嚴重，縱使開刀急救，亦有相當高之死亡
    機率，是自難遽認被害人劉景華之死亡，係因渠家屬延誤開
    刀治療機會所致。至被害人劉景華生前雖有向保誠人壽公司
    投保合計新臺幣四百萬元之人壽保險及意外險，其受益人均
    為其子即告訴人乙○○，有壽險公司投保紀錄查詢表一紙在
    卷可查（見本院卷宗），然被害人劉景華與告訴人乙○○乃
    母子關係，其投保以告訴人乙○○為受益人，本屬平常，且
    二人為至親，被害人劉景華受傷送醫亦非告訴人乙○○所致
    ，是被告及辯護人逕以告訴人乙○○為前開保險之受益人一
    節，即推論被害人劉景華死亡，乃告訴人乙○○放棄急救所
    致，無非臆測之詞，尚難逕信。是被害人劉景華之死亡結果
    與被告之傷害行為有相當因果關係甚明。
  (五)再者，被害人劉景華因飲酒以致意識狀況模糊，身體之平衡
    感減損及自主控制及應變能力下降，已如前述，是倘對之施
    以掌摑或拉扯之外力，一旦跌倒在地，渠頭部與堅硬之柏油
    路面碰撞後，極易因而導致腦膜出血死亡，客觀上係一成年
    人，對此當無不能預見之理，足信其對於被害人劉景華因硬
    腦膜出血以致中樞神經衰竭死亡之結果，客觀上應為其行為
    時所能預見，殆屬無疑。
  (六)綜上，本案事證明確，被告犯行堪以認定，應予依法論罪科
    刑。
三、核被告所為，係犯刑法第二百七十七條第二項前段之傷害致
    死罪。查被告與被害人劉景華本為男女朋友關係，二人酒後
    因細故發生口角爭執，被告因一時激憤，曾出手掌摑被害人
    劉景華，又為順利載送被害人劉景華前往搭乘計程車，而與
    渠發生拉扯，並伴有被害人劉景華因酒醉以致身體平衡感減
    損及自主控制及應變能力下降之緣故，始造成被害人劉景華
    倒地，頭部撞擊地面死亡，乃屬情侶間爭執所引致至不幸事
    件，且被告之傷害手段亦非殘虐，是觀其犯罪情節尚輕微，
    然其所犯之傷害致死罪為最輕本刑七年以上有期徒刑之罪，
    與其犯罪情節相較，實屬情輕法重，揆其前開犯罪情狀客觀
    上足以引起一般同情，顯有堪資憫恕之處，本院認即令處以
    法定最低刑度猶嫌過重，爰依刑法第五十九條規定酌減其刑
    。爰審酌前述諸情以及被告僅於八十一年間曾因過失傷害案
    件，經法院判處刑罰外，別無犯罪前科，有臺灣高等法院被
    告前案紀錄表一件在卷足憑，平日素行尚稱良好，兼衡其犯
    罪後猶否認犯行，亦未與告訴人達成和解並賠償損失，態度
    非佳等一切情狀，量處如主文所示之刑，以資懲儆。
據上論斷，應依刑事訴訟法第二百九十九條第一項前段，刑法第
二百七十七條第二項前段、第五十九條，判決如主文。
本案經檢察官張瑞娟到庭執行職務。
中　　華　　民　　國　　96　　年　　4　　月　　12　　日
                  刑事第七庭審判長法　官  胡　堅　勤
                                  法　官　李　君　豪
                                  法　官　王　瑜　玲
上列正本證明與原本無異。
如不服本判決，應於判決送達後10日內向本院提出上訴狀（應附
繕本），上訴於臺灣高等法院。
中　　華　　民　　國　　96　　年　　4 　　月　　13　　日
                                  書記官  陳  香  君
附錄本案論罪科刑法條全文：
中華民國刑法第二百七十七條
（普通傷害罪）
傷害人之身體或健康者，處三年以下有期徒刑、拘役或一千元以
下罰金。
犯前項之罪因而致人於死者，處無期徒刑或七年以上有期徒刑；
致重傷者，處三年以上十年以下有期徒刑。
